臺灣臺北地方法院民事裁定
111年度消債清字第101號
聲  請  人  
即  債務人  楊淑琪    
代  理  人  陳志勇律師（法扶律師）
相  對  人  
即  債權人  彰化商業銀行股份有限公司

法定代理人  凌忠嫄    

代  理  人  吳伯修    
相  對  人  
即  債權人  臺灣中小企業銀行股份有限公司

法定代理人  林謙浩    
代  理  人  許雅綺    
相  對  人  
即  債權人  玉山商業銀行股份有限公司


法定代理人  黃男州    
代  理  人  喬湘秦    

相  對  人  
即  債權人  良京實業股份有限公司

法定代理人  平川秀一郎


上列當事人因消費者債務清理事件聲請清算，本院裁定如下：
    主  文
債務人楊淑琪自中華民國一百一十一年十一月十八日下午四時起
開始清算程序。
命司法事務官進行本件清算程序。
    理  由
一、按債務人不能清償債務或有不能清償之虞者，得依本條例所
     定更生或清算程序，清理其債務；債務人對於金融機構負
    債 務者，在聲請更生或清算前，應向最大債權金融機構請
    求協 商債務清償方案，或向其住、居所地之法院或鄉、鎮
    、市、區調解委員會聲請債務清理之調解，消費者債務清理
    條例（下稱消債條例）第3條、第151條第1項分別定有明文
    。此係採前置協商主義，是債務人於協商程序中，自應本於
    個人實際財產及收支狀況，依最大誠信原則，商討解決方案
    。如終究不能成立協商，於聲請更生或清算時，法院審酌上
    開條文所謂「不能清償或有不能清償之虞」，允宜綜衡債務
    人全部收支、信用及財產狀況，評估是否因負擔債務，而不
    能維持人性尊嚴之最基本生活條件，所陳報之各項支出，是
    否確屬必要性之支出，如曾有協商方案，其條件是否已無法
    兼顧個人生活之基本需求等情，為其判斷之準據。又法院開
    始清算程序之裁定，應載明其年、月、日、時，並即時發生
    效力。法院開始更生或清算程序後，得命司法事務官進行更
    生或清算程序，必要時得選任律師、會計師或其他適當之自
    然人或法人1人為監督人或管理人，復為同條例第83條第1項
    、第16條第1項所明定。
二、本件聲請意旨略以：伊前因積欠無擔保債務達新臺幣（下同
    ）29萬9652元無力清償，雖向本院聲請前置調解，惟調解不
    成立，且伊未經法院裁定開始清算程序或宣告破產，爰聲請
    清算等語。
三、經查：
　㈠債務人前於民國110年12月15日依消債條例第151條第1項規定
    ，向本院聲請債務清理之前置調解，於111年1月20日調解不
    成立，債務人聲請進入清算程序，此有調解程序筆錄、調解
    不成立證明書在卷可稽（見調解卷第85、91頁），故本件應
    以債務人調解之聲請，視為清算之聲請。　　　　　　
　㈡債務人收入部分：
　⒈聲請清算前2年（108年12月16日至110年12月15日）收入：
　　債務人於聲請清算前2年間曾從事直銷工作，上開期間自新
    加坡商妮芙露國際控股股份有限公司台灣分公司領有其他所
    得15元、自台灣力匯有限公司領有執行業務所得1萬7176元
    ，復自行政院領有紓困補助6萬元，此有債務人109、110年
    度綜合所得稅各類所得資料清單、切結書、彰化銀行存摺封
    面及內頁影本可稽（見調解卷第23頁、本院卷第105、115-1
    16、139頁）。此外，債務人陳稱其必要生活費用賴胞弟楊
    雿璿、胞妹楊淑玫資助，每月給付金額約5000元至8000元，
    並提出楊雿璿出具之聲明書為證（見本院卷第171頁），堪
    信為真實。是債務人於清算聲請前2年期間之可處分所得共
    計為4萬5186元（計算式：15元＋1萬7176元＋6萬元＋〈5000元＋
    8000元〉÷2×24月＝23萬3206元），平均每月可處分所得為971
    6元（計算式：23萬3206元÷24月≒9716元，元以下四捨五入
    ，下同）。　　
　⒉聲請清算後（110年12月15日）收入：
　　至聲請清算後，債務人已無任何工作收入，其必要生活費用
    仍賴胞弟楊雿璿、胞妹楊淑玫資助，每月給付金額約5000元
    至8000元，此有110年度綜合所得稅各類所得資料清單、楊
    雿璿出具之聲明書為證（見本院卷第139、171頁）。是本院
    即以上開資助金額之平均數額即每月6500元，作為核算債務
    人現在償債能力之基礎。　　　　
　㈢債務人支出狀況：
　　債務人主張其必要生活費用依消債條例第64條之2第1項規定
    以臺北市最低生活費之1.2倍計算。查債務人之住所地位於
    臺北市，此有其身分證影本在卷可稽（見調解卷第15頁），
    臺北市108、109、110年度每人每月最低生活費之1.2倍分別
    為1萬9896元、2萬406元、2萬1202元，是債務人於本件清算
    聲請前2年之個人必要生活費用支出總計為49萬7990元（計
    算式：1萬9896元×1月＋2萬406元×12月＋2萬1202元×11月＝49
    萬7990元），至本件清算聲請後之必要生活費用支出，則以
    臺北市111年度每人每月最低生活費之1.2倍即2萬2418元計
    算。
　㈣債務人之財產狀況：
　　債務人名下有富邦產物保險股份有限公司保單4張、彰化銀
    行存款591元、兆豐銀行存款1019元等財產；至債務人名下
    車號「TQ-7909」之車輛，則已遭註銷車牌，別無其他財產
    等情，此有全國財產稅總歸戶財產查詢清單、中華民國人壽
    保險商業同業公會保險業通報作業資訊系統資料查詢結果表
    、臺灣集中保管結算所客戶存券異動明細表、彰化銀行多幣
    別存款交易查詢表、兆豐銀行存款往來明細、監理服務網繳
    銷、吊（註）銷牌照查詢結果在卷可稽（見本院卷第123-12
    5、141-149、173-179、185頁）。
　㈤準此，債務人未清償債務總額為91萬2175元，此有彰化商業
    銀行股份有限公司111年4月22日陳報狀、臺灣中小企業銀行
    股份有限公司111年4月14日陳報狀、玉山商業銀行股份有限
    公司111年4月19日陳報狀、良京實業股份有限公司111年4月
    18日陳報狀在卷可稽（見本院卷第49-53、63-89、101頁）
    。而以債務人每月可處分所得6500元扣除個人必要生活費用
    2萬2418元後，已無餘額，堪認債務人客觀上經濟狀況已有
    不能清償債務之虞，而有藉助清算制度調整其與債權人間之
    權利義務關係而重建其經濟生活之必要，自應許債務人得藉
    由清算程序清理債務。
四、綜上所述，債務人係一般消費者，且依其收支及財產狀況，
    有藉助清算制度調整其與債權人間之權利義務關係而重建其
    經濟生活之必要；本院審酌債務人尚如上開㈣債務人之財產
    狀況所示之財產情形，可充清算財團，應有清算實益；且債
    務人並未經法院裁定開始清算程序或宣告破產，復查無消債
    條例第6條第3項、第8條或第82條第2項所定駁回清算聲請之
    事由存在，則債務人聲請清算，核屬有據，應予准許，並依
    首揭規定命司法事務官進行本件清算程序。
五、爰裁定如主文。　　
中　　華　　民　　國　　111 　年　　11　　月　　18　　日
　　              民事第二庭    法　官　李子寧
以上正本係照原本作成。
本裁定不得抗告。
本件裁定已於111年11月18日下午4時公告。
中　　華　　民　　國　　111 　年　　11　　月　　18　　日
　　　　　　　　　              書記官  黃幸雪